臺灣臺中地方法院刑事判決　　　　　　　　　　　　　九十三年度金訴字第三六號
　　公　訴　人　臺灣臺中地方法院檢察署檢察官
　　被　　　告　丁○○
右列被告因常業詐欺等案件，經檢察官提起公訴（九十二年度偵字第一八五三○號）
，本院判決如左：
    主  文
丁○○幫助常業詐欺，處有期徒刑壹年貳月。
    事  實
一、丁○○（原名賴淑惠）因向地下錢莊借錢，知地下錢莊有收購帳戶，且見甲○○
    （原名張心怡，業因違反洗錢防制法等案經臺灣高等法院臺中分院判處有期徒一
    年確定）缺錢花用，即告知甲○○，可以所申請之金融機構帳戶供人使用，換取
    現金花用，丁○○本已預見，若甲○○提供帳戶供地下錢莊之真實姓名、年籍均
    不詳綽號「陳先生」、「呂先生」或自稱「康才華」之成年男子使用，可能遭利
    用於掩飾或隱匿該「陳先生」、「呂先生」、自稱「康才華」或其轉手者犯常業
    詐欺罪之所得財物，仍基於幫助該「陳先生」「呂先生」、自稱「康才華」或其
    轉手之人實施常業詐欺，及概括為該「陳先生」「呂先生」等人掩飾彼等常業詐
    欺犯罪所得財物之不確定故意，自民國（下同）九十年十一月中旬起（起訴書誤
    載為九十一年），介紹甲○○與「陳先生」「呂先生」見面，告知甲○○可以每
    一帳戶新臺幣（下同）一千元之代價，出售提供予該「陳先生」「呂先生」之人
    使用，任由他人藉以遂行常業詐欺犯罪及為之掩飾犯罪所得財物。甲○○將其於
    ：八十八年四月八日向中華郵政股份有限公司臺中市○○路郵局所開立第○一
    四○六七─六帳號之存摺、提款卡及密碼，於九十年十一月中旬某日提供與「陳
    先生」使用（該帳戶原係以張心怡之名申請，嗣於九十年十月二十五日更名及更
    換印鑑為甲○○，又於九十一年一月十四辦理掛失止付後，於九十一年三月七日
    更換印鑑密碼，再提供予「陳先生」「呂先生」使用）。八十九年十一月二十
    三日向中國信託商業銀行文心分行所開立第0000000000000帳號之
    存摺、提款卡及密碼，於九十年十一月中旬某日提供與「陳先生」「呂先生」使
    用。另甲○○復將由丁○○以機車載同其分別前往金融機構申辦之：九十年十
    一月十四日向臺新國際商業銀行北臺中分行所開立第000000000000
    00帳號之存摺、提款卡及密碼，於九十年十一月十四日提供與「陳先生」「呂
    先生」使用。九十一年二月二十六日向玉山商業銀行大墩分行所開立第000
    0000000000帳號之存摺、提款卡及密碼，於九十一年二月二十六日提
    供與「陳先生」「呂先生」使用。九十一年二月二十六日向新竹國際商業銀行
    臺中分行所開立第00000000000帳號之存摺、向前開臺中市○○路郵
    局所開立第○一四○六七─六帳號經掛失後重新請領之存摺、提款卡及密碼，於
    九十一年二月二十六日提供與「陳先生」「呂先生」使用。九十一年三月七日
    向華南商業銀行北臺中分行所開立第00000000000之七帳號之存摺、
    提款卡及密碼，於九十一年三月七日提供與「陳先生」「呂先生」使用。
    九十一年三月七日向日盛國際商業銀行北臺中分行所開立第00000000
    000之五之○○帳號之存摺、提款卡及密碼，於九十一年三月七日提供與「陳
    先生」「呂先生」使用。九十一年三月七日向臺灣土地銀行北屯分行所開立第
    00000000000之三帳號之存摺、提款卡及密碼，於九十一年三月七日
    提供與「陳先生」「呂先生」使用。九十一年三月七日向第七商業銀行崇德分
    行所開立第0000000000000帳號之存摺、提款卡及密碼，於九十一
    年三月七日提供與「陳先生」「呂先生」使用。前揭九個帳戶，均係甲○○將存
    摺、提款卡、密碼、印章，交給丁○○，丁○○復替「陳先生」「呂先生」等人
    交付甲○○予每本一千元之代價，並向甲○○稱，係「陳先生」要買的。嗣自九
    十年十一月十五日起，即有不詳年籍姓名之人，利用甲○○所提供之前開、
    、、、、所示帳戶，向不特定之人詐欺取財，且以該等帳戶供被害人匯
    入金錢款項後，隨即提領一空。
二、另丁○○承前開基於幫助該「陳先生」「呂先生」、自稱「康才華」或其轉手之
    人實施常業詐欺，及概括為該「陳先生」等人掩飾彼等常業詐欺犯罪所得財物之
    不確定故意，於九十一年十二月間，將其於九十一年十二月三日向中華郵政股份
    有限公司潭子頭角厝郵局所開立第○二三五三二之二帳號之存摺、提款卡及密碼
    提供予「呂先生」使用，嗣自九十一年十二月十六日起，即有不詳年籍姓名之人
    ，利用丁○○所提供之前揭帳戶，向不特定之人詐欺取財，且以該等帳戶供被害
    人匯入金錢款項後，隨即提領一空。
三、又有自稱「康才華」（應係假名）等人組成之常業詐欺集團，從事常業詐欺行為
    ，該常業詐欺集團係意圖為自己不法之所有，由「康才華」於九十一年八月十二
    日上午八時三十分許，打電話到乙○○住處，向乙○○偽稱：「我係高新銀行專
    員，你中了港幣二十五萬元，合計約一百一十一萬二千五百元，惟要扣除稅金百
    分之十五，如要入會員另繳三十一萬元，另可向公司會計林淑方接洽」，乙○○
    不疑有他，隨即撥打電話與自稱「林淑方」（亦應係假名）之人接洽，「林淑方
    」乃偽稱：「要繳稅金有二方式，一為直接付清十六萬元，一為先付七萬元，等
    拿到獎金再匯九萬元至高新銀行」，乙○○乃陷於錯誤，於同日十一時四十三時
    許，依「林淑方」指示將七萬元一千元匯入甲○○前揭所示之郵局帳戶內，
    匯款後乙○○以電話和自稱該公司主任之「胡家棟」（亦應係假名）聯絡，「胡
    家棟」偽稱要領彩金須先入會，會費七萬元，乙○○乃匯七萬元至王寶貴之人頭
    帳戶內（此部分業經本院審結），乙○○匯款後，「胡家棟」乃向乙○○再偽稱
    ：「係要求匯入港幣七萬元非新臺幣」，而再度要求乙○○匯入差額二十四萬元
    至王寶貴之帳戶內，乙○○依指示匯入後，自稱主任之胡家棟乃向乙○○詐稱彩
    金將於同日十六時許匯入乙○○帳戶，約二十分鐘許，自稱彩券部主任「鍾冠玉
    」（亦應係假名）打電話給乙○○偽稱：「你被香港六合彩篩選到，會長幫你下
    注，下注號碼為四九、二六、十四、○七，你於八月十四號核對自由時報第十四
    版左下角，即可知是否得獎？」，並要求乙○○匯香港六合彩下注賭資十萬元至
    蘇建雄之人頭帳戶內（此部分現於臺灣高等法院臺中分院審理中），乙○○均依
    約匯入上開款項後，再由該常業詐欺集團等人至提款機領取贓款，獲取不法利益
    ，從事假中獎真詐財之不法行為，丁○○因介紹甲○○出售前揭帳戶給「陳先生
    」，因而幫助該「陳先生」或其轉交帳戶之人等實施常業詐欺得逞，且連續為該
    「陳先生」或其轉交帳戶之人等掩飾犯常業詐欺所得財物。之後詐欺集團之成員
    為取信於乙○○，竟稱多收五千元而匯還乙○○五千元，乙○○於同年八月十四
    日核對後又中了香港六合彩二千八百五十萬元，「鍾冠玉」乃要求乙○○需再匯
    款五十九萬元，嗣因乙○○察覺有異，始知受騙，而報警循線於九十一年九月十
    一日九時許，趁甲○○前往前揭所示之中華郵政股份有限公司臺中市○○路郵
    局辦理結清上開帳戶時當場查獲，並查知上情。
四、案經臺灣高等法院臺中分院檢察署函送臺灣臺中地方法院檢察署檢察官偵查起訴
    。
    理  由
一、訊據被告丁○○矢口否認有何犯行，辯稱：她未介紹甲○○出售前揭九筆存摺予
    他人，是甲○○自己賣的，只是介紹甲○○向地下錢莊借錢，她也沒有載甲○○
    申辦帳號等語。惟查：
（一）右揭犯罪事實，業據證人甲○○迭於偵查及本院結證稱：被告是在舅舅任管理
      員的大樓擔任主委，因而與父親結識，被告即常到家中賣保養品及手機因而熟
      稔，本件案發之際，她沒有工作，家中在缺錢，被告即向她說可以賣帳戶，一
      本一千元，並且一再保證不會有事，她就與被告多次前去更換密、結存及提錢
      ，她會持印鑑前往辦理，申辦時是由被告給她一千零五十元開立帳戶，辦妥之
      後，再將一千元提出來，過程中她曾接觸過二名男子，她會將帳戶交予被告及
      該二名男子等語綦詳（見偵查卷第三三頁、本院卷第五十至五三頁），另於臺
      灣高等法院臺中分院九十二年度金上訴字第一一三九號訊問時稱：銀行帳戶是
      每次開戶後，她就交給被告，中國信託商業銀行的帳戶是她在申辦後用沒多久
      ，因不經常使用該帳戶就交給被告，至於郵局的帳戶是在印鑑、密碼更換，並
      將帳戶結清後交予被告等語明確（見前開高院卷第四十至四三頁），經核證人
      甲○○因於本身所犯洗錢防制法（本院九十二年度訴字第三四六號、臺灣高等
      法院臺中分院九十二年度金上訴字第一一三九號）等案件中，分別於本院理及
      臺灣高等法院臺中分院歷次審理所為陳詞相符（見本院九十二年度訴字第三四
      六號卷宗第十二、十三、二二、二三、一一八至一二六頁、臺灣高等法院臺中
      分院九十二年度金上訴字第一一三九號卷宗第二三、二四、四十至四三、五六
      至六十頁），查無矛盾齟齬之處，衡之證人甲○○與被告夙無怨隙，且證人甲○○現已身陷囹圄，實無設詞構陷被告於罪之必要，又被告亦分別於本院九十
      二年度訴字第三四六號、臺灣高等法院臺中分院九十二年度金上訴字第一一三
      九號案件審理時坦言：她有向地下錢莊借過三次錢，在第三次借的時候，押了
      存摺及本票在地下錢莊，她是騎機載證人甲○○前往金融機構申請，她則坐在
      銀行內的椅子等待證人甲○○，且她也知道證人甲○○是要前往申辦帳戶等語
      （見本院九十二年度訴字第三四六號第一一七、一二○頁、前開高院卷第三八
      頁），是認被告稱辯未介紹甲○○出售前揭九筆存摺予他人，並否認曾載甲○○前往金融機構申辦帳號等語，顯屬卸詞，委無足採。
（二）又以，被告及證人甲○○分別前往金融機構申辦如事實欄所示之各該帳戶一情
      ，有臺灣中區郵政管理局九十一年十月三十一日支九一字第五○六○一八二五
      七號函（附臺中文心路郵局第○一四○六七之六號存簿儲金甲○○帳戶立帳申
      請書、變更帳戶事項申請書影本二件、掛失止付申請書影本二件、金融卡變更
      資料二件及歷史交易清單七頁）、第七商業銀行九十二年三月十八日七崇德字
      第二七七一號函文（附甲○○開戶及交易明細等資料）、臺灣土地銀行北屯分
      行九十二年三月十九日北屯存字第○九二○○○○○三四號函（附甲○○之開
      戶基本資料暨所有存提明細資料共十三紙）、中國信託商業銀行九十二年三月
      二十日中信銀（92）文發字第47320022號函（附甲○○開戶基本資料及開戶後
      之存提明細）、華南商業銀行北臺中分行九十二年三月二十五日（92）華北中
      存字第七二號函（附甲○○於91．3．7至91．3．19之存款明細資料及開戶資
      料）、台新國際商業銀行北臺中分行九十二年三月十八日台新北臺中（九十二
      ）字第920044號函（附甲○○開戶基本資料及往來明細）、日盛國際商業銀行
      北臺中分行九十二年三月十八日日盛銀北臺中字第92052號函（附甲○○開戶
      及存提明細資料）、玉山商業銀行大墩分行九十二年三月二十七日玉大墩字第
      ○三○三二七○九號函（附甲○○開戶往來明細及基本資料）、新竹國際商業
      銀行臺中分行九十二年四月二日竹商銀臺中字100-1號函（附甲○○之開戶資
      料及存提明細資料、中華郵政股份有限公司豐原郵局九十三年五月十日000
      0000之○九○號函（附丁○○開戶基本資料及開戶後之資金往來明細）等
      資料在卷可佐（見九十一年度偵字第一七九五一號偵查卷第二六至三七頁、本
      院九十二年度訴字第三四六號卷第三九至九二、一○三至一○九頁，本院卷第
      三一至三三頁），且被告亦於院坦承：是她將前開潭子頭角厝郵局所開立第○
      二三五三二之二之帳戶資料交予「陳先生」「呂先生」等情無訛（見本院卷第
      六二頁）。
（三）按自政府開放金融業申請設立後，金融機構大量增加，使一般人申請存款帳戶
      極為容易且便利。是除非活期存款帳戶使用人欲將帳戶充作犯罪之用，否則一
      般充作正常使用之活期存款帳戶，並無向他人購買之必要，此乃一般人皆知之
      常識。況近來新聞媒體，對於不肖犯罪集團常大量收購存款帳戶後，再持以供
      作犯罪使用，藉此逃避檢警查緝之情事，亦多所報導；又被告年紀已四十四歲
      ，為有相當社會經驗、閱歷之成年人，亦曾曾申請使用過郵局之存款帳戶，就
      該等金融存款帳戶之申請使用細節，不可能諉為不知。則其對於該「陳先生」
      或所轉用其帳戶之人，可能以其帳戶做為向他人詐取財物之用，及以該帳戶掩
      飾重大犯罪所得財物，避免遭查獲等情，更不可能諉為毫無預見。再者被告介
      紹甲○○於出售前開所示之郵局帳戶後，尚要求甲○○配合「陳先生」「呂
      先生」之要求，於九十一年三月七日更換印鑑及密碼，又於九十一年四月十七
      日辦理掛失，換取新摺供「陳先生」「呂先生」繼續使用，復又分別以機車載
      同甲○○申辦前開至之金融帳戶等情，除據證人甲○○證述詳悉，並有存
      簿更換密碼資料二紙、郵局掛失止付申請書一紙附卷可稽（見九十一年度偵字
      第一七九五一號偵查卷第二七至三十頁），益見被告確已預見該「陳先生」係
      以該帳戶充為犯罪之用，並作為掩飾犯罪所得財物之用，且該等非法使用方法
      並不違於被告之本意。
（四）參以前開甲○○所出售及被告提供予詐欺集團之帳戶中，除其中甲○○之、
      、所示之帳戶，無明顯鉅額款項存提紀錄外，其餘六個帳戶自甲○○出售
      後，均有多筆萬元以上，乃至七十餘萬元之款項，於當日存款，隨即於當日或
      翌日提領一空，且不論係甲○○及被告所提供之帳戶均呈存提手續頻繁之情形
      ，有各該帳戶交易明細資料在原審卷可按，其顯非一般人正常之存提款使用。
      另被害人乙○○係經自稱康才華之人，主動打電話到府聲稱其中獎，並有林淑
      方、胡家棟及鍾冠玉等人聯合施用詐術，而遭此方法詐欺，並陸續匯入甲○○
      前開所示帳戶，及王寶貴帳戶各七萬一千元、七萬元、二十四萬元及十萬元
      等大筆金錢，此業經被害人乙○○分別於甲○○、王寶貴所涉刑事案件之警詢
      、偵及審理中指述甚詳，為本院依職務上所知之事實，且有郵政國內匯款執據
      四紙附卷可稽（見九十一年度偵字第一七九五一號偵查卷第一○九至一一三頁
      ），以此詐欺方法獲取犯罪所得之情狀觀之，「陳先生」「呂先生」或自稱康
      才華等人組成之詐欺集團，均係以意圖為自己不法之所有，以詐術使人將本人
      之物交付為常業無疑，彼等從事假中獎真詐財之不法行為，自係恃此為生，應
      成立刑法第三百四十條常業詐欺罪。被告不僅介紹甲○○亦自行提供存款帳戶
      予該等人，實施詐欺取財犯行，幫助彼等遂行常業詐欺犯罪，又為彼等掩飾該
      重大犯罪所得財物等犯行，事證至為明確，被告事後辯稱係甲○○自己賣，又
      辯稱未載甲○○前往申辦帳戶的云云，無非卸責之詞，不足採信。本件罪證明
      確，被告犯行堪予認定。
二、按前揭常業詐騙集團成員之真實姓名年籍均不詳、綽號「陳先生」、「呂先生」
    或自稱「康才華」之成年男子等人，基於為自己不法所有之犯意，以假中獎真詐
    財之方式，使被害人乙○○及其他不特定被害人等多人陷於錯誤，而將本人之財
    物交付，其等所為，係犯刑法第三百四十條之常業詐欺取財罪。被告既預見「陳
    先生」等人之不詳真實姓名、年籍之成年男子以一本一千元之代價，收購其上開
    帳戶，可能供為常業詐欺犯罪被害人匯款之用，並作為掩飾或隱匿「陳先生」、
    「呂先生」等人犯罪所得款項之用，而該等不詳姓名者嗣後利用該帳戶，實施常
    業詐欺犯罪，並藉該帳戶掩飾犯罪所得款項，不違被告本意，竟介紹甲○○幫助
    「陳先生」「呂先生」等人實施常業詐欺犯罪，以機車載同甲○○前往金融機構
    申辦如事實欄所述至之帳戶，且為詐欺集團交付酬勞予甲○○，又自行提供
    郵局帳戶予「陳先生」「呂先生」等人使用，被告所為，核犯刑法第三百四十條
    之幫助常業詐欺罪，及洗錢防制法第二條第一款之掩飾因他人重大犯罪所得財物
    之洗錢罪，應依同法第九條第一項處罰。再按洗錢防制法於九十二年二月六日經
    總統公布修正全文十五條，並自公布後六個月施行，其中修正前第九條第一項之
    洗錢罪，已依同法第二條第一、二款之不同行為態樣，修正為第九條第一、二項
    不同罪名予以分別處罰，本件被告係提供帳戶掩飾因他人重大犯罪（常業詐欺）
    所得財物，自應適用修正後之第九條第一項處罰。其所犯幫助常業詐欺及前述洗
    錢二罪，有方法與目的之牽連關係，應從較重之幫助常業詐欺罪處斷，並依常業
    詐欺罪正犯之刑減輕之。爰審酌被告犯罪貪圖私利，且引薦他人出售帳戶供詐欺
    集團逃避犯罪之查緝，嚴重破壞社會治安及有礙金融秩序，助長犯罪歪風，並增
    加追緝犯罪之困難，不宜輕縱，以維社會治安，且犯後矢口否認犯行，未見悔意
    等一切情狀，量處如主文所示之刑，以資懲儆。
據上論斷，應依刑事訴訟法第二百九十九條第一項前段，洗錢防制法第九條第一項，
刑法第二條第一項前段、第十一條前段、第三十條第一項前段、第二項、第三百四十
條、第五十五條，罰金罰鍰提高標準條例第一條前段，判決如主文。
本案經檢察官丙○○到庭執行職務。
中      華      民      國      九十三     年     六      月   二十三   日
                                臺灣高等法院臺中分院刑事第十二庭
                                      審判長法  官  吳  進  發
                                            法  官  莊  深  淵
                                            法  官  劉  兆  菊
右正本證明與原本無異。
如不服本判決應於收受送達後十日內向本院提出上訴書狀，其未敘述上訴之理由者並
得於提起上訴後十日內向本院補提理由書（均須按他造當事人之人數附繕本）。
                                            書記官
中      華      民      國      九十三     年     六      月   二十三   日
附錄論罪科刑法條
中華民國刑法第三百四十條：以犯第三百三十九條之罪為常業者，處一年以上七年以
下有期徒刑，得併科五萬元以下罰金。
洗錢防制法第二條
本法所稱洗錢，係指下列行為：
一、掩飾或隱匿因自己重大犯罪所得財物或財產上利益者。
二、掩飾、收受、搬運、寄藏、故買或牙保他人因重大犯罪所得財物或財產上利益者
     。
洗錢防制法第九條第一項：犯第二條第一款之罪者，處五年以下有期徒刑，得併科新
臺幣三百萬元以下罰金。
